【裁判字號】    99,訴,1645
【裁判日期】    990903
【裁判案由】    給付貨款
【裁判全文】
臺灣臺中地方法院民事判決  99年度訴字第1645號
原      告  丙○○○○○○○○.
訴訟代理人  乙○○
被      告  丁○○○○○○○○.
訴訟代理人  甲○○
上列當事人間請求給付貨款事件，本院於民國99年8月18日言詞
辯論終結，判決如下：
    主      文
原告之訴駁回。
訴訟費用由原告負擔。
    事實及理由
壹、程序事項：
    按訴狀送達後，原告不得將原訴變更或追加。但擴張或減縮
    應受判決事項之聲明者，不在此限。民事訴訟法第255條第1
    項第3款定有明文。本件原告提起本訴原聲明請求：「被告
    應給付原告新臺幣（下同）635,906元，及自支付命令繕本
    送達之翌日起至清償日止，按年息5%計算之利息」。嗣於99
    年8月18日言詞辯論期日變更其聲明為「被告應給付原告635
    ,906元」。核屬減縮應受判決事項之聲明，依前開說明，應
    予准許。
貳、實體事項：
一、原告主張：被告於民國91年12月至94年6月間陸續向原告購
    買鐵釘、鉛線等五金及不銹鋼材料，共計新臺幣（下同）63
    5,906元，原告依約請求付款，惟被告至今仍未給付上開款
    項，爰依法請求被告給付上開貨款等語。並聲明：被告應給
    付原告635,906元。
二、被告則以：被告自93年後仍有與原告生意往來，且均有支付
    貨款，由上可推論，如被告真有欠其巨額60多萬元之貨款，
    原告怎有可能不立即向被告催討，實有違一般常情，在歷經
    6年後才拿出請款單據訴請給付貨款，實屬有疑。且該貨款
    請求權已因二年不行使而消滅，被告得拒絕給付等語。並聲
    明：原告之訴駁回；如受不利判決，願供擔保請准免為假執
    行之宣告。
三、得心證理由：
(一)原告主張其於91年12月至94年6月間陸續出售五金及不銹鋼
    等材料予被告，且均經被告簽收之事實，業據其提出收款對
    帳單、簽單影本為憑，復為被告所不爭執，原告此部分主張
    自堪信為真實。
(二)按繼續性供貨契約僅是當事人約定，一方於一定或不定之期
    限內，向他方繼續供給一定種類、品種、定量或不定量之物
    品或物質，而由他方按一定之標準支付價金之契約。至於繼
    續性供貨契約買賣價金之支付時期，仍應依民法第369條規
    定：「買賣標的物與其價金之交付，除法律另有規定或契約
    另有訂定或另有習慣外，應同時為之。」，亦即價金之交付
    ，原則上與買賣標的物之交付同時為之。經查，依原告所提
    出之收款對帳單所示，兩造於上開期間內從事有關五金及不
    銹鋼材料之買賣，係由被告向原告訂購後，原告依被告所訂
    之品項、數額供貨分批出售五金及不銹鋼材料予被告，並由
    原告依其所訂之品項、數量按月結算，並非一次完成出售全
    部五金及不銹鋼材料，且未約定期間，其契約性質應屬繼續
    性供給契約。則兩造間之交易應屬繼續性供貨契約，揆諸上
    開說明，原告於交付貨品後之當月結算日起即得以向被告請
    求給付貨款。
(三)次按商人、製造人、手工業人所供給之商品及產物之代價請
    求權，因2年間不行使而消滅；又消滅時效，自請求權可行
    使時起算；時效完成後，債務人得拒絕給付，民法第127條
    第8款、第128條及第144條第1項定有明文。又民法第127條
    第8款所謂商人所供給之商品代價，係指商人所供給其所從
    事營業之商品代價而言，蓋此項代價債權多發生於日常頻繁
    之交易，故賦與較短之時效期間以促從速確定。又所謂商人
    ，係指一切販賣商品之人，我國民法採民商法統一制度，商
    人不必具有一定條件，與一般國民並無不同，因此應採廣義
    見解，而認從事商業行為者即為商人。本件兩造間係從事五
    金與不銹鋼材料之買賣，則系爭貨款請求權應適用民法第12
    7條有關2年短期時效之規定。經查，本件原告於91年12月起
    至94年6月間陸續供貨予被告，又依兩造間各次貨款係採月
    結方式計算，此有原告所提出之收款對帳單影本在卷可稽，
    則其貨款請求權應自其權利得行使時即各月月結時起即得行
    使權利，至遲最後一次月結即94年6月份之貨款請求權，其
    消滅時效於96年6月底即已完成，其前各次月結之貨款，亦
    於此之前陸續完成時效，惟原告迄99年6月2日始聲請支付命
    令請求給付系爭貨款而行使權利，其權利行使早已罹於2年
    時效，而原告於本院審理時亦自承：出貨後這段期間因身體
    狀況不佳而未向被告請款等語（見本院99年8月18日言詞辯
    論筆錄第3頁)，則其請求權迄今已逾2年請求權時效，被告
    自得抗辯原告就系爭貨款之請求權已逾2年時效而消滅，被
    告拒絕給付即有理由。
四、綜上所述，被告為時效之抗辯，洵屬可採，依法自得拒絕給
    付系爭貨款。從而，原告請求被告給付貨款635,906元，為
    無理由，應予駁回。
五、本件事證已臻明確，兩造其餘主張陳述及所提之證據，均與
    本件判決結果無涉，爰不一一論述，附此敘明。
五、訴訟費用負擔之依據，民事訴訟法第78條。
中    華    民    國    99    年    9    月     3     日
                  民事第二庭  法  官  吳崇道
正本係照原本作成。
如對本判決上訴，須於判決送達後20日內向本院提出上訴狀。如
委任律師提起上訴者，應一併繳納上訴審裁判費。
中    華    民    國    99    年    9     月    3     日
                              書記官

司法院資訊處製作；財團法人民間司法改革基金會備份。
